臺灣士林地方法院民事判決　　　　　　 100年度小上字第52號
上　訴　人　簡秀玉
被　上訴人　陳重陽
訴訟代理人　陳麗鈴
上列當事人間請求損害賠償事件，上訴人對於本院士林簡易庭中
華民國100年5月10日100年度士小字第508號第一審判決提起上訴
，本院判決如下：
    主  文
上訴駁回。
第二審訴訟費用新臺幣壹仟伍佰元由上訴人負擔。
    事實及理由
一本件上訴人於原審起訴略以，兩造於民國98年3 月30日下午4
  時許在新北市淡水區淡金路4 段賢孝橋上，因被上訴人騎乘車
  號000-00 0車號機車（以下簡稱系爭機車）由上訴人右側超車
  不慎擦撞上訴人所駕駛之車號0000-00 之自小客車（以下簡稱
  系爭車輛），且上訴人因遭被上訴人擦撞而驚嚇，再撞擊訴外
  人江秀菊所駕駛之自用小貨車，造成上訴人所有之系爭車輛毀
  損，上訴人因而支出修車費新台幣（下同）5 萬4,000 元。上
  訴人依據侵權行為損害賠償法律關係請求被上訴人賠償5 萬4,
  000 元，並自起訴狀繕本送達翌日即100 年3 月31日起至清償
  日止按年息百分之五計算之利息。
二原審以系爭車輛車頭毀損之部分係因上訴人操作不當而撞擊訴
  外人江秀菊之自用小客車所致，故此部分不應由被上訴人賠償
  。另被上訴人同意賠償系爭車輛之輪胎及右前葉子板之損害，
  並依據被上訴人提出之修復車輛之單據，認定更換輪胎之費用
  為1,950 元，而右前葉子板之修復為鈑金及烤漆，但因上訴人
  送修時就右前葉子版之板金與烤漆係與其他部分之板金、烤漆
  一併計價，無法得出該部分之修復費用為何，原審依據民事訴
  訟法第222 條第2 項規定，認定此部分之金額為3,000 元。因
  此，原審判命被上訴人應給付上訴人4,950 元（1950+3000 ＝
  4950）及自起訴狀繕本送達翌日起即100 年3 月31日起至清償
  日止按年息百分之五計算之利息，駁回上訴人其餘之請求（判
  命被上訴人給付部分因並未經被上訴人提起上訴，業經確定）
  。
三上訴人之上訴理由
  (一)上訴人遭被上訴人騎乘機車擦撞後，受到驚嚇，致其所駕駛
    之系爭車輛撞擊同向前方停等紅燈之小貨車，造成系爭車輛
    前方毀損，依據台灣省台北縣區車輛行車事故鑑定委員會北
    縣○○○000000號鑑定意見書，被上訴人有肇事原因，上訴
    人並無肇事原因。原審判決卻認為被上訴人就上訴人之系爭
    車輛車頭因驚嚇而擦撞前車所產生之損害不需賠償，與上開
    鑑定意見書不符，其判決係不備理由及違背證據法則。
  (二)上訴人遭被上訴人騎乘機車擦撞後，依據經驗法則，遭擦撞
    後受到驚嚇是屬於常態事實，上訴人因為驚嚇而產生反射動
    作擦撞前車之事實應與被上訴人騎乘機車違規擦撞上訴人之
    行為有因果關係，上訴人在遭被上訴人擦撞後追撞前車之損
    害應與被上訴人之違規擦撞上訴人之行為有直接因果關係，
    原判決認定上訴人與遭被上訴人擦撞後追撞前車之損害，與
    被上訴人之擦撞行為無因果關係係違背經驗法則。
  (三)本件車禍中，上訴人係遭被上訴人擦撞後，因受到驚嚇再追
    撞前車，造成上訴人所有之系爭車輛車頭毀損，被上訴人既
    為本件車禍之肇事主因，自應由其負擔賠償之責，上訴人應
    僅有部分過失而已，原審未按照過失比例命兩造分擔該部分
    損失，而判命上訴人負擔全部損失，其判決有不適用法規之
    違背法令。
  (四)原審判決並未在判決理由欄中說明上訴人修車之支出費何部
    分屬於上訴人遭被上訴人擦撞部分，何部份屬於上訴人追撞
    前車之部分，亦有判決不備理由之違背法令。
  (五)上訴聲明：
     1.原判決不利於上訴人部分廢棄。
     2.被上訴人應再給付上訴人4 萬9,050 元，及自100 年3
       月31日起至清償日止按年息5%計算之利息。
四被上訴人於上訴審提出之答辯理由
  (一)本件車禍就被上訴人擦撞上訴人部分及上訴人追撞訴外人江
    秀菊駕駛之自用小貨車，係由二個獨立之駕駛行為所導致，
    此參台灣省台北縣區車輛行車事故鑑定委員會北縣○○○00
    0000號鑑定意見書中，就被上訴人擦撞上訴人部分認定被上
    訴人有肇事原因，上訴人無肇事原因；另上訴人追撞訴外人
    江秀菊駕駛之小貨車部分，鑑定意見書認定上訴人為肇事原
    因，江秀菊無肇事原因可明。因此，就上訴人追撞訴外人所
    駕駛之小貨車部分，被上訴人並無肇事責任甚明。上訴人指
    稱原判決認定被上訴人無庸對上訴人追撞訴外人江秀菊部分
    違背上開鑑定意見書云云，顯非事實。
  (二)本件車禍就上訴人追撞訴外人江秀菊部分，業經原審判決引
    用上訴人於警詢筆錄之陳述及台灣省台北縣區車輛行車事故
    鑑定委員會北縣○○○000000號鑑定意見書為由認定被上訴
    人上訴人追撞訴外人江秀菊部分並無肇事責任，上訴人指摘
    原審判決就此部分有判決不備理由或違背證據法則云云，顯
    非有據。至於被上訴人擦撞上訴人部分之損害認定亦經原審
    判決以上訴人提出之修車費用明細中之更換輪胎之費用及引
    用民事訴訟法第222 條第2 項規定加以認定，亦無不備理由
    之情。又上訴人認為原審判決認定其遭被上訴人擦撞後再追
    撞訴外人江秀菊之部分與被上訴人無因果關係部分是違背經
    驗法則，但上訴人追撞前車係因上訴人於遭擦撞後並未採取
    必要之安全措施，反而操作不當而追撞前車，與被上訴人並
    無因果關係，台灣省台北縣區車輛行車事故鑑定委員會北縣
    ○○○000000號鑑定意見書亦同此意見，故原審判決之認定
    並無違反經驗法則之處。且上訴人於原審並未提出上訴人與
    被上訴人就上訴人追撞前車部分應按過失比例負責之主張，
    因此，原審並無需就此為審酌，上訴人指摘此部分有不適用
    法規之違誤，亦屬無稽。
五法院之判斷
  (一)按關於請求給付金錢或其他代替物或有價證券之訴訟，其標
    的金額或價額在新臺幣（以下同）10萬元以下者，適用小額
    程序；次按對於小額訴訟之第一審裁判之上訴，非以其違背
    法令為理由不得為之，民事訴訟法第436 條之8 第1 項、第
    436 條之24第2 項分別定有明文。次按小額事件之上訴程序
    ，不得以民事訴訟法第469 條第6 款之「判決不備理由或理
    由矛盾」為由，指摘原判決為違背法令，蓋小額訴訟程序之
    判決書得僅記載主文，而就當事人有爭執事項，僅於必要時
    得加註理由要領而已（民事訴訟法第436 條之18第1 項參照
    ），是小額事件之上訴程序，自不得以「判決不備理由或理
    由矛盾」為由，指摘原判決為違背法令，此觀民事訴訟法第
    436 條之32第2 項僅有準用同法第468 條、第469 條第1 款
    至第5 款之規定，並無準用同法第469 條第6 款之規定，亦
    可明瞭。又小額程序之第二審判決，依上訴意旨足認上訴為
    無理由者，得不經言詞辯論為之，民事訴訟法第436 之29條
    第2 項亦定有明文。
  (二)本件上訴人上訴之理由無非以原審認定其在遭被上訴人自右
    側擦撞後，因受驚嚇而追撞前方訴外人江秀菊所駕駛之小貨
    車，致上訴人之車頭部分亦受有損害部分，與被上訴人間並
    無關係，而判認被上訴人僅需賠償其擦撞上訴人車輛部分而
    無需賠償上訴人因追撞前車所造成之車頭毀損部分係違背法
    令。惟查：
    1.被上訴人騎乘系爭機車自上訴人右側超車時不慎擦撞上訴
      人之系爭車輛之事實，為兩造所不爭執。故被上訴人對於
      上訴人之不法侵害行為，被上訴人擦撞上訴人之系爭車輛
      部分所造成之損害，應由被上訴人負責賠償乙節應堪認定
      。但上訴人在遭被上訴人擦撞後，另因操作不當而追撞訴
      外人江秀菊之小貨車，造成系爭車輛之毀損，則並非當然
      應由被上訴人負賠償之責。上訴人主張其因遭被上訴人所
      騎乘之機車擦撞而受到驚嚇才不知所措追撞前方等停紅燈
      的訴外人江秀菊之自用小貨車，故被上訴人亦應就上訴人
      追撞訴外人車輛而造成系爭車輛毀損部分賠償云云。惟發
      生交通事故時，駕駛人本應具備正常的應變能力，即時採
      取安全措施。準此，上訴人如主張其在與被上訴人發生交
      通事故時，上訴人又失控追撞前車造成上訴人車輛再度受
      損，應由被上訴人賠償，則應證明被上訴人擦撞上訴人所
      造成之驚嚇巨大，以致於非其具備之通常應變能力所能應
      付，上訴人所駕駛之車輛因而失控衝撞前車。但上訴人並
      未舉證證明其因遭被上訴人騎乘機車擦撞所受之驚嚇程度
      已巨大至一般的駕駛人應變能力所不能應付而導致車輛失
      控。因此，上訴人主張其在遭被上訴人擦撞後，失控衝撞
      前方車輛所造成之系爭車輛損害應由被上訴人賠償，已非
      可採。再依據台灣省台北縣區車輛行車事故鑑定委員會北
      縣○○○000000號鑑定意見書就上訴人與訴外人江秀菊間
      之追撞行為之肇事責任，認定係因上訴人受驚嚇後操作不
      當所致，並未提及被上訴人亦有肇事原因，且鑑定意見書
      中為上訴人「操作不當」之認定，亦可知鑑定意見認肇事
      原因係上訴人本身的駕駛能力及應變能力不足，才使車輛
      未能即時煞停而追撞前車。益徵，上訴人追撞訴外人江秀
      菊而導致上訴人車頭毀損部分，與被上訴人無關。上訴人
      以該鑑定意見書之意見認為，該鑑定意見書為上訴人有利
      之鑑定，主張原審認定被上訴人無庸就上訴人失控追撞前
      車所造成之系爭車輛毀損賠償，係不符上開鑑定意見書而
      有違背經驗法則、證據法則之違背法令，尚非有據。至於
      上訴人併指摘原審有判決不備理由之違背法令部分，則判
      決不備理由之情形非小額訴訟事件之判決違背法令之上訴
      理由，故亦屬無據。而上訴人另指稱原審未依據過失比例
      ，命被上訴人負擔賠償義務部分，但過失責任比例之認定
      係屬事實認定，且上訴人亦未具體指摘原審判決此部分有
      何違背法令之處。
    2.承上所述，被上訴人擦撞上訴人之系爭車輛，自應就其擦
      撞上訴人所有之系爭車輛所生之損害為賠償。被上訴人就
      上訴人輪胎部分及右前葉子板部分之損害自承為其擦撞所
      造成，並同意賠償此部分之修復費，故此部分之修復費用
      應由被上訴人賠償上訴人，應堪認定。再細繹上訴人所提
      出之結帳清單（原審卷第9 頁），修復之項目均位於系爭
      車輛之前半部，故應認為是上訴人因追撞訴外人小貨車所
      造成的車頭毀損之部分，非被上訴人擦撞上訴人右側所造
      成之毀損，此外，上訴人復未證明結帳清單中有任何項目
      係因被上訴人擦撞上訴人所造成之損害。因此，本件被上
      訴人擦撞上訴人所造成之損害應為被上訴人所不爭執之輪
      胎及前葉子板部分。而依據上訴人提出之修復費用之結帳
      清單，上訴人更換輪胎部分支出金額為1,950 元，至於葉
      子板修復部分主要係以板金及烤漆之方式修復，惟上訴人
      提出之結帳清單並未就葉子板部分之板金及烤漆部分另行
      計價，而是與其他部分之板金、烤漆費用混合計價，致不
      能證明此部分修復費用。因此，原審乃依據民事訴訟法第
      22 2條第2 項規定，認定上訴人系爭車輛葉子板之修復費
      用為3,000 元，並無不當。況上訴人指摘原判決不備理由
      ，以此為上訴理由，依據首揭所述亦不合法。從而，本件
      車禍事件就被上訴人所應賠償之金額認定為4,950 元（
      1950 +3000＝4950）亦屬洽當。
    3.綜上所述，本件上訴人主張除原審判決確定之部分外，被
      上訴人就本件車禍尚須賠償上訴人如上訴聲明第二項所示
      之金額，為不足採。被上訴人抗辯，上訴人遭被上訴人擦
      撞時失控追撞前車所生之系爭車輛之損害，非被上訴人造
      成，尚屬可信。從而，上訴人本於侵權行為損害賠償法律
      關係，請求被上訴人再給付如上訴聲明第二項之金額，為
      無理由，不應准許。原審就此部分為上訴人敗訴之判決，
      並無不合。上訴意旨指摘原判決不當，求予廢棄改判，依
      其上訴意旨，足認上訴顯無理由，爰不經言詞辯論，逕以
      判決駁回之。
六因本件事證已臻明確，兩造其餘主張、陳述及所提之證據經本
  院審酌後認與判決結果不生影響，爰不逐一論列，附此敘明。
七據上論結，本件上訴無理由，依民事訴訟法第436 條之32第1
  項、第2 項、第449 條第1 項、第436 條之29第2 款、第436
  條之19第1 項、第78條，判決如主文。
中    華    民    國   100    年    10    月    6     日
                  民事第一庭  審判長法  官  陳麗芬
                                    法  官  陳梅欽
                                    法  官  黃珮禎
以上正本證明與原本無異。
本件判決不得上訴。
中    華    民    國   100    年    10    月    6     日
                                    書記官  陳韻如